【裁判字號】    98,上易,1451
【裁判日期】    980930
【裁判案由】    重利
【裁判全文】
臺灣高等法院臺中分院刑事判決        98年度上易字第1451號
上  訴  人  臺灣臺中地方法院檢察署檢察官
被      告  乙○○
上列上訴人因被告重利案件，不服臺灣臺中地方法院97年度易字
第3391號中華民國98年7月28日第一審判決（起訴案號：臺灣臺
中地方法院檢察署97年度偵字第13150號），提起上訴，本院判
決如下：
    主  文
上訴駁回。
    理  由
一、依刑事訴訟法第350條、第361條、第362條、第367條規定，
    不服地方法院之第一審判決而上訴者，須提出上訴書狀，並
    應敘述具體理由，為上訴必備之程式；其所提出之書狀未敘
    述上訴理由，或僅曾以言詞陳述上訴理由者，均應於上訴期
    間屆滿後二十日內補提理由書於第一審法院。第一審法院經
    形式審查，認逾期未補提上訴理由者，應定期間先命補正；
    逾期未補正者，為上訴不合法律上之程式，應以裁定駁回。
    倘已提出上訴理由，但所提非屬具體理由者，則由第二審法
    院以上訴不合法律上之程式，判決駁回。而所謂具體理由，
    必係依據卷內既有訴訟資料或提出新事證，指摘或表明第一
    審判決有何採證認事、用法或量刑等足以影響判決本旨之不
    當或違法，而構成應予撤銷之具體事由，始克當之（例如：
    依憑證據法則具體指出所採證據何以不具證據能力，或依憑
    卷證資料，明確指出所為證據證明力之判斷如何違背經驗、
    論理法則）；倘僅泛言原判決認定事實錯誤、違背法令、量
    刑失之過重或輕縱，而未依上揭意旨指出具體事由，或形式
    上雖已指出具體事由，然該事由縱使屬實，亦不足以認為原
    判決有何不當或違法者（例如：對不具有調查必要性之證據
    ，法院未依聲請調查亦未說明理由，或援用證據不當，但除
    去該證據仍應為同一事實之認定），皆難謂係具體理由，俾
    與第二審上訴制度旨在請求第二審法院撤銷、變更第一審不
    當或違法之判決，以實現個案救濟之立法目的相契合，並節
    制濫行上訴（最高法院97年度臺上字第892號判決意旨可資
    參照）。又理由是否具體，則屬第二審法院審查之範圍，不
    在命補正之列，亦即上訴書狀已記載理由，並有具體之敘述
    時，其上訴既屬合法，第二審法院固應就其理由之是否可取
    ，為實體之審理及判斷；如認其上訴書狀雖記載理由，但並
    未具體敘述時，則無須再命補正，可逕認其上訴不合法，以
    判決駁回之（此有最高法院97年度臺上字第1281號判決意旨
    可參）。
二、本案上訴人即公訴人不服原審判決提起上訴，其上訴書所載
    理由略謂：本件被告乙○○除向證人即被害人催討及收取重
    利借款之行為分擔外，亦已明知其所催討及收取的款項，係
    其父即被告盧碧熙趁證人甲○○急需用錢之際，約定並預扣
    且陸續收取與原本顯不相當之利息之重利借款，被告乙○○
    顯與被告盧碧熙有本件重利犯行之犯意聯絡與行為分擔，同
    為本件重利犯行之共同正犯，此觀之證人甲○○於98年7月
    14日審理及97年5月19日警詢時證述、被告乙○○於98年7月
    14日審理時所述即明。原審未詳予審酌，即認為被告乙○○
    僅受託為借款債權之「合法行使」，顯然有誤，難認原判決
    允當，為此提起上訴，請撤銷原判決，另為適當之判決等語
    。
三、然查，原審認定被告乙○○並無與同案被告盧碧熙共犯重利
    犯行，業於判決書中敘明：「證人即告訴人甲○○於98年7
    月14日在本院證稱﹕伊所說的5萬元、3萬元是伊向盧碧熙借
    的，而非向乙○○借；後來盧碧熙叫乙○○出面向伊收本金
    ，伊與乙○○約定每月交5000元的本金等語（見本院卷第59
    頁反面、第60頁反面至第61頁正面、第61頁反面）；及於97
    年7月16日偵查中亦證稱﹕伊跟盧碧熙借錢，利息是盧碧熙
    收的，乙○○是跟伊收本金等語（見偵字卷第9頁）；均未
    證述被告乙○○有與被告盧碧熙共同向其收取重利之情。」
    等情（參原判決第5、6頁）明確。且被告之辯護人於原審準
    備程序中業已指稱被害人甲○○之指訴無證據能力(見原審
    卷第32頁背面)，故被害人甲○○於警詢中之陳述，既屬被
    告以外之人於審判外之陳述，且經辯護人加以爭執，就形式
    上觀之又無例外得為證據之情形，自不得為本案之證據。則
    上訴意旨仍援引被害人甲○○於警詢之指訴，置原判決所為
    之論斷於不顧，仍持已經原判決指駁說明之陳詞再事爭辯，
    難認符合首揭之上訴具體理由。
四、綜上所述，本院依形式上觀察認原審判決認事用法並無違法
    或不當之處，公訴人上訴理由並未依據卷內既有訴訟資料或
    提出新事證，指摘或表明第一審判決有何採證認事、用法或
    量刑等足以影響判決本旨之不當或違法，而構成應予撤銷之
    具體事由，自非屬得上訴第二審之具體理由。依上揭法律規
    定及判決意旨，公訴人提起之第二審上訴不合法律上程式，
    爰不經言詞辯論，判決駁回上訴。
據上論斷，應依刑事訴訟法第367條前段、第372條，判決如主文
。
中    華    民    國    98    年    9     月    30    日
            刑事第五庭審判長法  官  趙  春  碧
                            法  官  何  秀  燕
                            法  官  林  宜  民
以上正本證明與原本無異。
不得上訴。
                            書記官  吳  雅  菁
中    華    民    國    98    年    9     月    30    日


司法院資訊處製作；財團法人民間司法改革基金會備份。
